【裁判字號】    92,上易,178
【裁判日期】    920724
【裁判案由】    侵占
【裁判全文】
臺灣高等法院高雄分院刑事判決                九十二年度上易字第一七八號
    上  訴  人  臺灣高雄地方法院檢察署檢察官
    被      告  甲○○
              （原名李琦鳳）
右上訴人因被告侵占案件，不服臺灣高雄地方法院九十一年度易字第三九號中華
民國九十一年十一月二十九日第一審判決（起訴案號：臺灣高雄地方法院檢察署九十
一年度偵字第六八０二號），提起上訴，本院判決如左：
      主  文
上訴駁回。
    理  由
一、公訴意旨略以：被告甲○○（原名李琦鳳）明知丙○○所有、付款人為台中市第
    十一信用合作社復興分社，面額新臺幣（下同）十萬元、發票日期民國九十年十
    一月二十五日、支票號碼ＢＭ0000000號之支票一紙，業於九十年十月間
    某日（同年十一月二十七日申報），在高雄市○○區○○街附近遺失，屬脫離本
    人持有之遺失物，詎被告甲○○竟意圖為自己不法之所有，於不詳時、地拾獲該
    紙遺失支票，乃將該支票侵吞入己，並將支票交付予不知情之陳國政用以清償借
    款，陳國政再交付予亦不知情之溫碧苑以抵償債務。嗣溫碧苑屆期欲提示該紙支
    票，乃存入其在玉山商業銀行台中分行000000000000號帳戶內，因
    該紙支票業經乙○○通知丙○○掛失止付而退票，始為警循線查獲上情，因認被
    告甲○○涉有刑法第三百三十七條之侵占遺失物罪嫌云云。
二、本件公訴人認被告甲○○涉有前述刑法第三百三十七條侵占遺失物罪嫌，係以：
    （一）證人乙○○於偵查中供稱：我不曾交付系爭支票予李琦鳳，且李女僅工作
    一個月左右，我在九十年八月底即調往新竹公司工作，後來再調回高雄工作時，
    李琦鳳已離開公司等語，而被告甲○○所舉證人蔡原地，經傳、拘無著，被告甲○○復未能協同該證人到庭說明，則被告乙○○究否曾交付系爭支票予被告甲○○已非無疑。（二）證人即被告甲○○原任職公司之同事陳玉泯到庭結證陳稱：
    我在九十年六月份到職，當時任副理工作，有見過李琦鳳擔任乙○○特別助理，
    後因乙○○調職，李琦鳳乃於九十年八月底離職等語，證人程雅瑜亦證稱：我任
    職公司襄理，乙○○於九十年八月底調到新竹工作，李琦鳳則於九十年七月底任
    職，擔任乙○○特別助理，八月底左右離開公司，未曾聽聞李琦鳳要跟乙○○到
    新竹工作等語，均一致證述被告甲○○業於九十年八月底離職，參酌該二證人與
    被告甲○○並無何過節，並無為被告甲○○不利證言之動機存在，渠二人證詞尚
    堪採信，可認被告甲○○確已於九十年八月份離職無誤，則乙○○自無積欠被告
    甲○○四個月薪水之可能。（三）證人即被告之配偶陳明陽證詞與被告供述不符
    ，難據證人陳明陽之證詞為被告甲○○有利之認定，況乙○○既已調至新竹分公
    司工作，衡情除非被告甲○○亦經常在新竹地區工作，否則豈會再行僱用人在高
    雄地區之被告甲○○協助處理事務，徒增聯絡上之困難，此顯與常情不符，且一
    般而言，社會上工作薪資通常每月領取，而證人即被告甲○○之同事許美珍亦在
    庭結證供稱：公司有按時每星期給付薪水，平常並無拖欠情事，有聽聞李琦鳳與
    乙○○之間票據往來，但詳細情形我並不清楚等語，則被告甲○○自九十年七月
    任職起即未支領薪水，卻仍願繼續工作達四個月之久，致積欠薪資共四月，亦不
    合常理。（四）被告甲○○於偵查中另供稱：乙○○曾拿票要求我代為調現，之
    前未曾跳過票，至九十年十二月份始有跳票情形，而我與丙○○並不認識，在鼓
    山分局時才知係乙○○之父等語，倘被告甲○○所述為真，何以被告甲○○於九
    十年十月份要求乙○○交付支票抵充薪水時，竟未要求乙○○開具自己名義之支
    票，反而收受素無相識，且不知債信情況之證人丙○○名義開立之支票？益徵被
    告甲○○所稱系爭支票係由乙○○所交付乙節非真。（五）被告甲○○使用之0
    000000000號行動電話，及乙○○則使用門號0000000000、
    0000000000、0000000000、0000000000、00
    00000000號行動電話及（０四）00000000號家用電話互為通聯
    等情，為被告甲○○與乙○○所不否認，經細酌上開通聯紀錄內容以觀，其中九
    十年七、八月份工作期間確有數十通以上通聯紀錄，惟至九十年九、十月份並無
    通聯紀錄存在，另僅於九十年十一月一日尚有四通電話紀錄，倘被告甲○○確自
    九十年七月至十月間擔任被告乙○○之特別助理，何以九十年九、十月份均未見
    雙方有何通聯紀錄存在，而九十年十一月份僅有四通電話紀錄？由此更可確認被
    告甲○○僅於九十年七、八月間擔任乙○○之特別助理無訛，是被告甲○○辯稱
    系爭支票係乙○○交付用以支付積欠四個月薪水云云，顯然不可採信，為其主要
    論據。
三、按犯罪事實應依證據認定之，無證據不得推定其犯罪事實；又不能證明被告犯罪
    者，應諭知無罪之判決。刑事訴訟法第一百五十四條及第三百零一條第一項前段
    分別定有明文。又按所謂認定犯罪事實之證據，係指足以認定被告確有犯罪行為
    之積極證據而言，該項證據自須適合於被告犯罪事實認定，始得採為斷罪資料；
    苟未能發現相當證據，或證據不足以證明，自不能以推測或擬制之方法，以為裁
    判基礎。最高法院著有二十九年度上字第三一０五號及四十年度台上字第八六號
    判例可資參照。復按犯罪事實依法應依證據認定之，不得僅以被告之反證不成立
    ，持為認定犯罪之論據；事實審法院對於證據之取捨，依法雖有自由判斷之權，
    然積極證據不足證明犯罪事實時，被告之抗辯或反證縱屬虛偽，仍不能以此資為
    積極證據應予採信之理由。最高法院亦著有二十一年上字第四七四號、三十年度
    上字第四八二號判例可資參照。
四、被告甲○○並未於本院審判期日到庭，惟其於原審審理時堅決否認有何侵占遺失
    物犯行，辯稱：該支票是乙○○於九十年十月底在我經營的洗車場交給我的，因
    他欠我四個月的薪水，有店長蔡原地在場看見，這張票本來拿給許美珍去調錢，
    但調不到，他才拿給我當薪水等語。經查：
（一）本件據證人蔡原地於原審到庭結證稱：「乙○○說要放一張支票在洗車場的辦
      公室桌上，交代我要跟被告講，當時被告是在休息，時間大約是九十年八、九
      月，乙○○當時持支票來向我說是要支付被告的薪水，當時除了我在場，還有
      三、四名洗車的工人」等語（見原審卷第三十一頁），證人即被告同事許美珍
      亦證稱：「乙○○有拿過一張支票給我叫我去調現金，乙○○告訴我調錢是要
      給李琦鳳」等語（見原審卷第十八頁），均與被告前述所辯乙○○因積欠其薪
      資而將該支票交付等情相符，顯見乙○○確有積欠被告甲○○金錢債務情事。
（二）證人乙○○雖證稱：「本張支票不是我交給被告李琦鳳，是我要準備購車之用
      ，請我父親丙○○開給我的，他總共開給我二張，除了本件十萬元面額外，還
      有一張十五萬元面額的支票，我當時尚未去看車，後因八月底公司將我調至新
      竹工作，我就把購車的計畫放下，我當時對於購車預定的廠牌、排氣量等尚未
      有具體計畫，但我看到老闆開壹台裕隆日產Cefiro的新車，我想買同樣的二手
      車，因為我的預算不夠所以還沒有去買，我有請老闆介紹，老闆說大概至少要
      二十五萬，我就請我父親開這二張票給我」云云（見原審卷第三十頁），惟依
      一般社會交易習慣，購買二手汽車需先確定車輛廠牌、式樣、排氣量、年份、
      行使里程等因素，方能進行詢價，並確定交易價格，且因二手汽車價格因時間
      經過將貶值，一般均以現金交易，縱以支票付款，亦應以即期或發票日即將屆
      至之支票支付價金，證人乙○○自稱於九十年八月間即要求其父開發本件支票
      ，而本件支票發票日遠在同年十一月二十五日，與前開一般二手汽車交易習慣
      不符，顯係證人乙○○為脫免誣告罪嫌追訴所編造卸責之詞，不足採信。
（三）至證人陳玉泯、程雅瑜之證詞及通聯紀錄內容顯示九十年九月、十月份被告與
      乙○○並無通聯紀錄之證據，僅能間接證明被告所辯關於任職期間及薪資金額
      部分事實並非真實，惟依前揭判例意旨觀之，尚難遽而認定被告甲○○確有侵
      占遺失物犯行。
（四）綜上所述，公訴人所舉證據均不能證明被告甲○○確有侵占遺失物之犯行，此
      外復查無其他積極證據足資證明被告有何公訴人所指之侵占遺失物犯行，揆諸
      前述法條及判例說明，要屬不能證明被告甲○○犯罪。
五、原審因而為被告甲○○無罪之諭知，經核尚無不合，公訴人上訴意旨，以被告仍
    應負侵占遺失物罪責，指摘原判決不當，為無理由，應予駁回。
六、被告甲○○經合法傳喚，無正當理由不到庭，爰不待其陳述逕行判決。
據上論結，應依刑事訴訟法第三百六十八條、第三百七十一條，判決如主文。
本案經檢察官陳新慶到庭執行職務。
中    華    民    國      九十二      年      七      月 二十四   日
                              臺灣高等法院高雄分院刑事第七庭
                                  審判長法官  李春昌
                                        法官  莊飛宗
                                        法官  黃憲文
右正本證明與原本無異。
不得上訴。
                                  法院書記官  黃英彥
中    華    民    國      九十二      年      七      月    二十四    日


司法院資訊處製作；財團法人民間司法改革基金會備份。
